臺灣苗栗地方法院民事判決
110年度訴字第416號
原      告  許譽台  
            許譽齡  
            許譽南  
共      同
訴訟代理人  廖大鵬律師
被      告  張富翔  

訴訟代理人  張智宏律師
            黃建誠律師
上列當事人間請求清償借款事件，本院於111年1月27日言詞辯論
終結，判決如下：
    主  文
一、被告應給付原告新臺幣（下同）60萬元，及自108年7月11日
    起至清償日止，按年息5%計算之利息。
二、本判決第1項，如原告以20萬元為被告供擔保，得為假執行
    ，但被告如以60萬元為原告供擔保，得免為假執行。
三、訴訟費用由被告負擔。
　　事實及理由
一、原告主張：
　㈠被告於108年1月11日向訴外人即原告之父許良卿借款100萬元
    ，借貸期間為108年1月11日起至108年7月10日止，並簽立借
    據1紙（下稱系爭借據）為憑，詎被告僅清償如附表編號1、
    2、9所示共計40萬元借款，餘款迄未清償，嗣許良卿於109
    年6月10日死亡，原告為其全體繼承人，依法繼承許良卿之
    權利，經原告屢屢催討，被告均置之不理，
　㈡附表編號3至6、8係許良卿委託被告販賣挖礦設備(主要為電
    腦零件之主機板、顯示卡，下稱系爭設備)所得之款項，並
    非清償100萬元借款：
　⒈許良卿前曾將其所有座落新北市○○區○○路000號建物(下稱系
    爭建物)出租予訴外人祈樂國際企業有限公司(下稱祈樂公司
    )，從事比特幣、以太幣挖礦服務，然祈樂公司自107年12月
    起即未繳付租金，租期業已於108年3月5日屆滿，雖經原告
    訴訟代理人以存證信函通知，然祈樂公司表明不願續租及繳
    納積欠之租金，後祈樂公司於108年5月間倒閉，其不願處理
    遺留於系爭建物內之系爭設備，故許良卿委託被告代為出售
    系爭設備，被告陸續變賣系爭設備並告知原告許譽台賣得款
    項分別為40萬元、10萬元、15萬元，觀被證2即許譽台與被
    告間108年9月3日通訊軟體對話紀錄內容，隻字未提100萬元
    借款，由此可證上開對話所提及之款項與100萬元借款並無
    關聯。
　⒉許譽台與被告通訊軟體對話內容中所稱之50萬元，係以50萬(
    40+10)之形式記載，足見有2筆錢分別為40萬元、10萬元，
    對照被證1即108年9月3日國泰世華商業銀行匯出匯款憑證可
    證，被告僅將其中40萬元之款項匯入許譽台帳戶內，與被告
    所稱「遂向被告表示先就該50萬元部分清償」有所不符，此
    外，依附表編號1至3內容可知，被告於108年5月24日、108
    年8月13日各清償20萬元、15萬元，尚未清償借款應有65萬
    元，然108年9月3日僅匯款40萬元至許譽台帳戶，足證被證2
    許譽台所提及「昨天杜小姐又在問50萬(40+10)」，並非指
    剩餘借款65萬元，而係出售系爭設備之40萬元、10萬元款項
    。
　⒊另被告稱許良卿於108年8月間得知被告當時做生意賺一筆錢
    約50萬元，如係轉賣系爭設備以外之款項，許良卿顯無從得
    知，如係被告因其他原因賺得50萬元，大可直接以該賺得之
    50萬元清償許良卿借款，是以，許良卿除因被告主動告知而
    知悉出售系爭設備之款項，斷無法得知被告做生意賺得多少
    金錢。
　⒋被告如為清償借款，自當將還款匯入許良卿帳戶，豈有將還
    款匯入許譽台帳戶之道理可言，且許良卿當初為避免混淆，
    要求被告將借款還款匯至許良卿帳戶，系爭設備賣得款項則
    匯入許譽台帳戶內，以利區分控管金流，被告以許良卿委託
    其轉賣系爭設備款項充作本件清償款項，實屬不該，並不可
    採。
　㈢為此，爰依繼承、消費借貸之法律關係，提起本訴。並聲明
    ：如主文第1項及第2項前段所示。
二、被告答辯：許良卿為被告之姨丈，生前與被告關係良好，故
    其於108年1月11日借款予被告時並未約定利息，然因當時雙
    方誤以為借款關係一定要約定返還日期，乃於系爭借據上記
    載借貸期間為108年1月11日起至108年7月10日止等文字，惟
    許良卿曾向被告表示「等到被告有錢時再慢慢清償即可」，
    故被告方於清償期即108年7月10日屆至前，先於108年5月24
    日清償如附表編號1所示之20萬元，其餘80萬元則嗣後陸續
    依附表編號2至9所示時間方式清償，被告業已償還完畢，有
    相關匯款憑證可證。並聲明：㈠原告之訴及假執行之聲請均
    駁回；㈡如受不利判決，願供擔保請准宣告免為假執行。
三、本院為行集中審理協同兩造整理及協議簡化爭點如下(卷第6
    2至63、117至118、146頁)：
　㈠兩造不爭執事項
　⒈許良卿於109年6月10日死亡，原告為許良卿全體繼承人。
  ⒉原告所提系爭借據記載：「茲為借款事宜，經雙方同意訂立
    本約，其條件如左：1.甲方（許良卿）於108年1月11日貸與
    乙方（張富翔）新台幣壹佰萬元整並如數交付乙方親收點訖
    。2.借貸期間民國108年1月11日起至民國108年7月10日止，
    期滿乙方應連同本利向甲方全部清償，不得藉故拖延。3.本
    借貸利息以年利率百分之  計算之。4.借貸期間滿時，乙方
    應將全部借貸及利息一併償還甲方。」，並簽有被告姓名、
    身分證字號、地址，但許良卿之姓名、身分證字號、地址則
    為電腦打字。
  ⒊被告於105年5月24日、108年8月13日分別存款20萬元、15萬
    元至許良卿華南商業銀行00000000000號帳戶（下稱系爭甲
    帳戶）內，另於108年9月3日委託其母謝碧蓮匯款40萬元至
    許譽台新莊區農會0000000000000000000號帳戶（下稱系爭
    乙帳戶）內，被告第一銀行苗栗分行00000000000號帳戶於1
    08年9月20日匯款3萬元至系爭乙帳戶內、108年10月15日匯
    款3萬元至許譽台0000000000000000000號帳戶（下稱系爭丙
    帳戶）內，被告國泰世華銀行苗栗分行000000000000號帳戶
    於108年10月15日匯款1萬元至系爭丙帳戶內，被告委託岳母
    徐碧蓮於109年3月27日匯款5萬元至系爭甲帳戶內。
　㈡爭點
　⒈被告已經償還系爭借據借款之金額為何？ 
　⒉原告之請求有無理由？
四、法院之判斷
　㈠爭點一
　⒈依兩造不爭執事項3，附表編號1、2、9被告自行或委託其母
    謝淑馨或岳母徐碧蓮共計匯款40萬元至系爭甲帳戶內以清償
    欠款，原告業已將請求金額自100萬元減縮為60萬元。
　⒉當事人主張有利於己之事實者，就其事實有舉證之責任，民
    事訴訟法第277條前段定有明文，被告抗辯附表編號3至8之
    款項係為清償本件100萬元借款所為，應由被告負舉證責任
    。經查：
　⑴附表編號7被告主張以現金交付許譽台3萬元，為原告所否認
    （卷第117頁)，謝淑馨到庭亦證述：我沒有看到張富翔拿現
    金給許譽台（卷第159頁），故被告就此部分全無舉證，自
    非可採。
　⑵附表編號3至6、8部分：
　①匯款匯入之帳戶為許譽台而非許良卿之帳戶，被告卻抗辯係
    為清償本件100萬元借款所為，已有可疑。而被告民事答辯
    狀首先否認系爭借據形式真正及本件100萬元借款債權存在
    （卷第55頁），次經原告提出系爭借據所附之被告身分證正
    反面影本（卷第65、67頁）後，知已無法抵賴，又改口債務
    業已清償完畢（卷第85頁民事答辯續㈠狀），惟辯稱與許良
    卿、許譽台間並無其他債權債務關係（卷第116頁110年12月
    23日言詞辯論筆錄），然嗣於111年1月18日言詞辯論期日又
    自承：我有收取許良卿的主機板、顯示卡來販賣，當時是許
    良卿打電話給我，說他出租的地方有租給礦場倒閉，委託我
    處理，我拆卸帶走販售，販售所得款項現金給許良卿，共販
    賣60、70萬元，跟許良卿說好七三分帳（卷第147至149頁）
    ，前後數次自相矛盾，故其所言憑信性甚低。而被告雖抗辯
    販賣系爭設備所得款項業已以現金交付許良卿清償完畢（卷
    第151頁），惟遭原告否認（卷第152頁），被告並未舉證以
    實其說，本院無從認定。則許良卿與被告間即有系爭借據之
    100萬元借款與販賣系爭設備所得款項2筆債權債務關係。
　②被告雖主張可分得販賣系爭設備款項60、70萬元之三成，惟
    許譽台稱：當初沒有明確說被告可以分紅，但是他來看挖礦
    場設備的時候，他報給我的價錢估大概一百多萬，後來我就
    跟他說那你去賣賣了多少，你跟我們說，中間被告報給我的
    錢，就是我實拿的錢，我們沒有說給被告分多少錢，但是他
    可以分一些錢，他報給我的錢就是我們可以實拿的錢（卷第
    154至155頁），則原告否認被告主張可分紅三成之事實，被
    告可分紅之比例為何，為有利被告之事實，亦應由被告負舉
    證責任，被告既未能舉證，其所為可分紅三成之主張自非可
    採。被告自承販賣系爭設備所得為60、70萬元，則被告附表
    編號3至6、8所為給付，究係償還系爭借據之借貸款項或交
    付受託販賣系爭設備所得款項，即有疑問。謝淑馨雖證述附
    表編號3匯款是依被告要求匯款以償還系爭借據借款，惟表
    示不知道被告與許良卿還有販賣系爭設備之債權債務關係（
    卷第156至158頁），且匯款目的既是聽聞被告所言，而非本
    於其他親自見聞之客觀事實，自與被告本人陳述該匯款是為
    償還系爭借據款項之證明力無異，無從據為有利被告之認定
    。而被告所提被告與許譽台間LINE對話紀錄（卷第97頁），
    內容為許譽台要求被告還款，並未表明要求償還者係何筆款
    項，故亦無從據為有利被告之認定。至謝淑馨雖另證述：10
    8年12月有看到許譽台跟被告從外面進來，許譽台手上拿著3
    支手機，被告就跟我說哥哥有這三支手機，他說要買給他爸
    爸他自己還有他太太，我還跟許譽台說你很孝順，我不清楚
    這三支手機哪裡來的（卷第157頁）。然此亦無從證明被告
    支付手機款項係抵償系爭借據借款或販賣系爭設備所得款項
    。且被告附表編號3至6、8依其所主張支付之款項金額總計
    為57萬元，尚未超過其所稱販賣系爭設備所得款項60、70萬
    元，故附表編號3至6、8均無從認定係清償系爭借據款項。
　㈡爭點二　
  ⒈被告既未能舉證有清償系爭借據款項剩餘60萬元之事實，則
    原告繼承許良卿之借款返還請求權，自得請求被告清償尚未
    返還之款項60萬元。
  ⒉被告主張許良卿曾向被告表示「等到被告有錢時再慢慢清償
    即可」，並未舉證，並非可採。而給付有確定期限者，債務
    人自期限屆滿時起，負遲延責任；遲延之債務，以支付金錢
    為標的者，債權人得請求依法定利率計算之遲延利息；應付
    利息之債務，其利率未經約定，亦無法律可據者，週年利率
    為百分之五，民法第229條第1項、第233條第1項前段、第20
    3條分別定有明文。依系爭借據之約定，借貸期間應於108年
    7月10日屆滿，則原告請求被告給付自108年7月11日起至清
    償日止，按法定利率即年息5%計算之遲延利息，自屬有據。
五、綜上所述，原告本於繼承、消費借貸之法律關係，請求被告
    給付如主文第1項所示，為有理由，應予准許。原告陳明願
    供擔保請准宣告假執行，被告陳明願供擔保請准宣告免為假
    執行，就原告勝訴部分，爰分別酌定相當擔保金額准許之。
六、本件事證已明，兩造其餘攻防方法與所舉證據，核與判決結
    果無影響，爰不另贅述，附此敘明。
七、訴訟費用負擔之依據：民事訴訟法第78條。　　
中　　華　　民　　國　　111 　年　　1 　　月　　27　　日
               民事第二庭  法　官　王筆毅
以上正本係照原本作成。
如不服本判決，應於送達後20日內，向本院提出上訴狀並表明上
訴理由，如於本判決宣示後送達前提起上訴者，應於判決送達後
20日內補提上訴理由書（須附繕本）。如委任律師提起上訴者，
應一併繳納上訴審裁判費。
                              書記官　劉家蕙
中　　華　　民　　國　　111 　年　　1 　　月　　27　　日
附表
編號 日期 清償方式 金額 (新臺幣) 1 108年5月24日 被告委由母親謝淑馨以現金存入系爭甲帳戶內 20萬元 2 108年8月13日 被告以現金存入系爭甲帳戶內 15萬元 3 108年9月3日 被告委由母親謝淑馨匯款至系爭乙帳戶內 40萬元 4 108年9月20日 被告以名下第一銀行帳戶轉帳至系爭乙帳戶內 3萬元 5 108年10月15日 被告以名下第一銀行帳戶轉帳至系爭丙帳戶內 3萬元 6 108年10月15日 被告以名下國泰世華銀行帳戶轉帳至系爭丙帳戶內 1萬元 7 108年11月間 被告於「許譽台」至苗栗家中作客時，以現金交付「許譽台」，再由「許譽台」轉交予「許良卿」 3萬元 8 108年12月間 被告與「許良卿」達成共識由被告負責支付「許良卿」購買3支手機之款項共10萬元 10萬元 9 109年3月27日 被告委由「徐碧蓮」匯款至「許良卿」名下設於華南銀行鶯歌分行帳戶內 5萬元                                                  合 計   100萬元